臺灣高等法院民事裁定
109年度抗字第729號
抗  告  人  政晟建材有限公司


法定代理人  蔡宏裕  


相  對  人  郭國能  
            郭文達  
            郭麗君  
            郭明宗  

            郭嬌戀  
            郭陳秋子
            郭明昌  
            郭麗齡  

            郭莉杉  
            郭招治  
            郭天賜  
            郭滿祝  
            郭錫福  
            郭素卿  
            郭春富  
            郭瓈樺  
            郭素梅  

上列抗告人因與相對人郭國能等間給付租金等事件，對於中華民
國109年4月24日臺灣士林地方法院108年度訴字第986號裁定提起
抗告，本院裁定如下： 
    主  文
原裁定關於核定訴訟標的價額部分廢棄。
本件訴訟標的之價額應核定為新臺幣壹仟壹佰叄拾肆萬伍仟伍佰
柒拾伍元。 
抗告費用由相對人負擔。
    理  由
一、按訴訟標的之價額，由法院核定。核定訴訟標的之價額，以
    起訴時之交易價額為準；無交易價額者，以原告就訴訟標的
    所有之利益為準。又以一訴主張數項標的者，其價額合併計
    算之。但所主張之數項標的互相競合或應為選擇者，其訴訟
    標的價額，應依其中價額最高者定之。另因定期給付或定期
    收益涉訟，以權利存續期間之收入總數為準；期間未確定時
    ，應推定其存續期間。但其期間超過10年者，以10年計算，
    民事訴訟法第77條之1第1項、第2項、第77條之2第1項、第7
    7條之10分別定有明文。
二、抗告意旨略以：伊對民國109年2月27日原法院108年度訴字
    第986號判決（下稱原判決）全部不服而提起上訴，其中原
    判決命伊按月返還如附表B欄所示相當於租金之不當得利部
    分，本應依各級法院辦案期限實施要點第2點規定推定存續
    期間為4年4個月，惟原裁定依民事訴訟法第77條之10但書規
    定，逕以10年計算定期給付之存續期間，據以計算此部分第
    二審裁判費之訴訟標的價額，顯有違誤。爰提起抗告，求為
    廢棄原裁定，另核定本件訴訟標的價額為1,134萬5,575元等
    語。
三、經查：
　㈠相對人在原法院起訴，主張抗告人無權占用伊等共有之坐落
    臺北市○○區○○段0○段000地號土地（下稱系爭土地），依民
    法第179條規定，請求抗告人給付相當於租金之不當得利。
    原法院於109年2月27日以原判決命：㈠抗告人給付相對人郭
    國能、郭文達、郭麗君、郭明宗、郭嬌戀、郭陳秋子、郭明
    昌、郭麗齡、郭莉杉、郭招治、郭錫福、郭素卿、郭春富、
    郭瓈樺（下稱郭國能等14人）各如附表A欄所示之金額，及
    均各自108年7月12日起至清償日止，按年息百分之五計算之
    利息；暨自108年7月12日起至返還系爭土地之日止，按月給
    付郭國能等14人各如附表B欄所示之金額。㈡抗告人給付相對
    人郭天賜、郭滿祝、郭素梅（下稱郭天賜等3人）各如附表A
    欄所示之金額，及均各自108年11月7日起至清償日止，按年
    息百分之五計算之利息；暨自108年11月7日起至返還系爭土
    地之日止，按月給付郭天賜等3人各如附表B欄所示之金額。
    抗告人不服原判決而提起上訴，上訴聲明：⒈原判決廢棄；⒉
    上廢棄部分，相對人在第一審之訴及假執行之聲請均駁回。
　㈡有關原判決主文第1、2項後段命抗告人按月給付如附表B欄所
    示金額部分，經核具定期給付性質，依民事訴訟法第77條之
    10規定，核定其訴訟標的價額即應依不當得利返還請求權之
    權利存續期間定之。雖抗告人返還系爭土地之時點無法確定
    ，惟衡諸民事訴訟係確定私權之程序，於判決確定之同時亦
    確定私權之存否，一般理性國民理當遵循確定判決就私權爭
    執所為之判斷。於請求給付之訴訟，確定判決如認原告私權
    存在，被告於判決確定時即應履行判決所命之給付，原告之
    權利並因被告之履行給付而消滅；如認原告私權不存在，原
    告於判決確定時起即無得再事爭執主張其權利存在，是以判
    決確定之時點，應可作為推定訟爭權利存續期間之依據。同
    理，本件相對人所主張之不當得利返還請求權，如判決確定
    認相對人權利存在，抗告人應即履行確定判決所命之給付，
    相對人之權利並於抗告人履行給付時消滅；如認相對人權利
    不存在，相對人於判決確定時起即無得再主張其對抗告人有
    上開權利，故應得以本件判決確定之時點，據以推定相對人
    所主張上開權利之存續期間。又本件訴訟標的金額已逾150
    萬元，屬得上訴第三審之事件，參酌各級法院辦案期限實施
    要點第2點規定，民事通常程序審判案件期限，第一、二、
    三審通常程序審判案件之期限分別為1年4個月、2年、1年，
    據以推估相對人此部分自起訴之日起主張之權利存續期間為
    4年4個月（即52月），是此部分訴訟標的價額應為964萬6,2
    60元（計算式：附表B欄合計金額185,505元×52月）。又原
    判決主文第1、2項前段命抗告人給付如附表A欄所示金額部
    分，訴訟標的金額應為169萬9,315元，此為抗告人所不爭，
    是合計本件訴訟標的之金額應為1,134萬5,575元(計算式：9
    ,646,260＋1,699,315)。從而，原裁定推定原判決主文第1、
    2項後段命抗告人按月給付如附表B欄所示金額部分之權利存
    續期間為10年，並核算此部分訴訟標的價額為2,226萬0,600
    元，自有違誤，抗告意旨指摘原裁定關於訴訟標的價額之核
    定不當，求為廢棄，為有理由，應由本院將原裁定該部分予
    以廢棄，自為核定本件訴訟標的價額如主文第2項所示。又
    原裁定關於核定訴訟標的價額部分既經廢棄，原裁定命補繳
    裁判費部分，即失所附麗，應俟訴訟標的價額核定確定後，
    由原法院另為處理，附此敘明。
四、據上論結，本件抗告為有理由。爰裁定如主文。 　　
中　　華　　民　　國　　109 　年　　6 　　月　　8 　　日
                  民事第十六庭  
                        審判長法  官  朱耀平
                              法  官  黃明發
                              法  官  羅立德
正本係照原本作成。
本裁定除以適用法規顯有錯誤為理由外，不得再抗告。如提起再
抗告，應於收受送達後10日內委任律師為代理人向本院提出再抗
告狀。並繳納再抗告費新臺幣１千元。
中　　華　　民　　國　　109 　年　　6 　　月　　9 　　日
　　　　　　　     　　　　　 書記官  顧哲瑜